【裁判字號】    98,交上訴,101
【裁判日期】    981008
【裁判案由】    過失致死等
【裁判全文】
臺灣高等法院刑事判決               98年度交上訴字第101號
上  訴  人  臺灣板橋地方法院檢察署檢察官
上  訴  人
即  被  告  丙○○
選任辯護人  楊肅欣律師
上列上訴人因被告過失致死等案件，不服臺灣板橋地方法院98年
度交訴字第30號，中華民國98年5月27日第一審判決（起訴案號
：臺灣板橋地方法院檢察署98年度偵字第651、3076號），提起
上訴，本院判決如下：
    主  文
原判決撤銷。
丙○○從事業務之人，因業務上之過失致人於死，處有期徒刑壹
年貳月。
    事  實
一、丙○○受僱於特業有限公司，從事送貨及廚具安裝業務，平
    日以駕駛車輛載送貨物為附隨業務，為從事業務之人。於民
    國97年12月17日下午5時40分許，駕駛車牌號碼3757-QL號自
    用小貨車，沿臺北縣板橋市○○街往該市縣○○道方向行駛
    ，行至同縣市○○街與縣民大道設有行人穿越道路口時，欲
    左轉駛入同縣市縣○○道往同縣市○○路○道，本應注意車
    輛行經行人穿越道，遇有行人穿越時，無論有無交通指揮人
    員指揮或號誌指示，均應暫停讓行人先行通過，及駕駛人應
    注意車前狀況，隨時採取必要之安全措施，且依當時天候晴
    、夜間有照明、柏油路面乾燥、無缺陷及障礙物、視距良好
    ，並無不能注意之情事，竟疏未注意，適有鄭淑芬攜其女乙
    ○○徒步行經該路口行人穿越道橫跨縣民大道，丙○○未暫
    停讓行人鄭淑芬、乙○○先行，且未注意車前狀況，即貿然
    左轉，致所駕車輛左前方撞擊鄭淑芬、乙○○，鄭淑芬、乙
    ○○隨即倒地，乙○○因而受有頭部創傷併前額擦傷之傷害
    ；鄭淑芬則受有頭部外傷合併右側硬腦膜下出血、外傷性蜘
    蛛膜下腔出血等傷害，經送醫後，於同年月19日晚間8時42
    分許不治死亡。丙○○於肇事後停留現場，並於有偵查權限
    之司法警察機關尚不知何人犯罪前，向據報前往現場處理車
    禍事故之臺北縣政府警察局板橋分局交通分隊員警江進益陳
    明其為肇事人，並接受裁判。
二、案經鄭淑芬之夫、乙○○之父甲○○訴由臺北縣政府警察局
    板橋分局移請臺灣桃園地方法院檢察署檢察官偵查起訴。
    理  由
一、證據能力部分：
    按被告以外之人於審判外之陳述，雖不符刑事訴訟法第159
    條之1至第159條之4之規定，而經當事人於審判程序同意作
    為證據，法院審酌該言詞陳述或書面陳述作成時之情況，認
    為適當者，亦得為證據；當事人、代理人或辯護人於法院調
    查證據時，知有刑事訴訟法第159條第1項不得為證據之情形
    ，而未於言詞辯論終結前聲明異議者，視為有前項之同意，
    刑事訴訟法第159條之5第1項、第2項分有明文。經查，本件
    認定事實所引用之供述證據及非供述證據（包含文書證據、
    物證等證據），檢察官、被告及辯護人於本院言詞辯論終結
    前均未聲明異議，本院審酌並無證據證明係公務員違背法定
    程序所取得，且卷內之文書證據，亦無刑事訴訟法第159條
    之4之顯有不可信之情況與不得作為證據之情形，則認定事
    實所引用之供述證據及非供述證據等證據，均有證據能力。
二、經查：
（一）被告丙○○於檢察官偵查中、原審及本院審理時對於前開
      犯罪事實坦承不諱（見97年度相字第1606號偵查卷第37至
      38頁、原審98年3月31日準備程序筆錄、原審98年5月12日
      審判筆錄、本院98年8月10日準備程序筆錄、本院98年9月
      24日審判程序筆錄），且有證人葉凱平於警詢時之證述可
      佐（見前開偵查卷第11至13頁），並有道路交通事故現場
      圖、道路交通事故調查報告表、現場、車損照片在卷足憑
      （見97年度相字第1606號卷第18頁至20頁、29頁至35頁）
      。又被害人乙○○因本件事故受有頭部創傷併前額擦傷之
      傷害一情，有亞東紀念醫院診斷證明書1份在卷可稽（見
      前開偵查卷第28頁）；被害人鄭淑芬則因受有頭部外傷合
      併右側硬腦膜下出血、外傷性蜘蛛膜下腔出血等傷害，經
      送醫不治死亡一情，亦經臺灣板橋地方法院檢察署檢察官
      會同法醫師相驗屬實，並製有勘驗筆錄、相驗屍體證明書
      、檢驗報告書各1份及相驗照片在卷足憑（見前開偵查卷
      第36頁、第40頁、第41至47頁、第69至85頁），被告之過
      失行為與被害人乙○○傷害、被害人鄭淑芬死亡間，存有
      因果關係，亦堪認定。堪認被告前開自白與事實相符。
（二）按汽車行經行人穿越道，遇有行人穿越時，無論有無交通
      指揮人員指揮或號誌指示，均應暫停讓行人先行通過；又
      汽車行駛時，駕駛人應注意車前狀況，並隨時採取必要之
      安全措施，道路交通安全規則第103條第2項、94條第3項
      分別定有明文。被告駕車自應遵守前開規定，以避免危險
      之發生。且當時天候晴、夜間有照明、柏油路面乾燥、無
      缺陷及障礙物、視距良好等情，亦有道路交通事故調查報
      告表1份在卷足憑，被告並無不能注意之情事。參以被告
      於警詢、檢察官偵查中供陳：事發前伊不知有行人，直至
      葉凱平喊叫「有人」等語，伊踩煞車，便聽到左前方有碰
      撞聲，之後便看到2人倒在車前等語（見前開偵查卷第4頁
      、第37頁），被告行經前開設有行人穿越道路口時，本應
      注意有無行人通過並讓其先行，然其竟疏未注意行人及車
      前狀況，因而未讓行人先行，而撞擊步行在該處路口之鄭
      淑芬、乙○○，其應負過失之責甚明。
（三）被告辯護人於本院為被告辯稱：被告並非每天送貨，偶而
      工地有工作就把東西帶過去現場安裝，不符合反覆實施之
      社會活動云云。惟按，刑法上所謂業務，係指個人基於其
      社會地位繼續反覆所執行之業務，其主要部分固不待論，
      即為完成主要業務所附隨之準備工作與輔助事務，亦應包
      括在內。而汽車駕駛人之駕駛工作，乃隨時可致他人身體
      、生命於危險之行為；然為期便捷交通、流暢運輸、發展
      經濟、提昇人類福祉，故對此類危險性工作，仍應予容許
      ，性質上屬於可容許危險之範疇。惟從事此類繼續、反覆
      行為（業務）之人（駕駛人），不問其為執行主要業務行
      為，抑執行與之有直接、密切關係之準備工作或輔助行為
      ，均應盡其經常注意俾免他人受有危險之特別注意義務；
      倘若其對此項特別注意義務，有所疏失致肇傷亡，而應負
      過失之責者，自亦難謂得以諉卸其業務過失致人於死、傷
      之加重結果犯刑責（最高法院84年度台上字第402號裁判
      要旨參照）。經查，被告於警詢時自承：肇事當時所駕之
      自小貨車3757-QL號車係工作業務上用途；肇事時伊是駕
      車準備前往板橋市○○○路亞東醫院旁樣品屋從事工作等
      語（見相字第1606號卷第5、9頁）；於本院自承：伊負責
      流理台廚具之現場安裝，廚具需要以車輛載送，案發當天
      伊要到工地安裝等語（見本院卷第31、32頁）；縱依被告
      所述，其主要業務為廚具安裝，惟駕車載運廚具為其附隨
      業務，依上開說明，均屬於其所執行業務之範圍，仍應負
      業務過失罪責，辯護人所辯，並不可採。
（四）綜上所述，被告犯行堪以認定，應依法論科。
三、按刑法上所謂業務，係指個人基於其社會地位繼續反覆所執
    行之事務而言。本件被告受僱於特業有限公司，從事送貨及
    廚具安裝業務，平日以駕駛車輛載送貨物為附隨業務，為從
    事業務之人，其因業務上之過失導致被害人鄭淑芬死亡之所
    為，係犯刑法第276條第2項之業務過失致人於死罪；其因業
    務上之過失導致被害人乙○○受傷之所為，係犯係犯刑法第
    284條第2項之業務過失傷害罪。被告一行為觸犯上開二罪名
    ，為想像競合犯，應依刑法第55條規定，從一重之業務過失
    致死罪論處。按汽車駕駛人，無駕駛執照駕車、酒醉駕車、
    吸食毒品或迷幻藥駕車、行駛人行道或行經行人穿越道不依
    規定讓行人優先通行，因而致人受傷或死亡，依法應負刑事
    責任者，加重其刑至二分之一，道路交通管理處罰條例第86
    條第1項定有明文。查本件被害人鄭淑芬於案發時係在行人
    穿越道橫跨縣民大道，有道路交通事故現場圖煞車痕及現場
    照片可稽（見相字第1606號卷第60-63頁），被告未暫停讓
    被害人先行，致所駕車輛撞擊被害人鄭淑芬死亡及其女乙○
    ○受傷，應依道路交通管理處罰條例第86條第1項規定加重
    其刑。被告於肇事後犯罪未被發覺前，向到場處理之員警承
    認其為肇事者，自首並接受裁判一情，有臺北縣政府警察局
    板橋分局道路交通事故肇事人自首情形紀錄表1份（見前開
    偵查卷第22頁）在卷可參，應依刑法第62條前段規定減輕其
    刑。併先加後減之。
四、原審對被告論罪科刑固非無見，惟查，本件被告有行經行人
    穿越道不依規定讓行人優先通行，因而致人受傷及死亡之情
    事，原審未依道路交通管理處罰條例第86條第1項規定加重
    其刑，顯有違誤。被告上訴意旨主張原審量刑過重云云，核
    無理由（詳後述），惟原判決既有上開違誤，自應由本院撤
    銷改判。爰審酌被告為從事業務之人，自應對駕駛行為投注
    更大注意義務，猶因駕駛疏忽致生本件事故，復使被害人因
    而一人受傷、一人死亡，所為自屬非是，且被害人係行走於
    途之行人，對此交通事故並無過失，被告過失程度非輕，造
    成被害人家屬痛失親人，家庭破碎，所生損害亦重，並審酌
    被告尚無前科紀錄，有本院被告前案紀錄表可稽，素行尚稱
    良好，及其智識程度、生活狀況，本件被告於案發時並無飲
    酒，其酒精測定值為零（見偵字第651號卷第26頁），及違
    反義務之犯罪情節，犯罪後有自首，犯罪後雖坦承犯行，然
    未與被害人家屬達成和解，及於本院提出新光產物保險公司
    通知給付汽車強制責任險保險給付函、匯款20萬元至乙○○
    帳戶之匯款單（見本院卷第33、34頁）等一切情狀，量處有
    期徒刑1年2月。另按刑法第57條規定法院量刑時應審酌1、
    犯罪之動機、目的。2、犯罪時所受之刺激。3、犯罪之手段
    。4、犯罪行為人之生活狀況。5、犯罪行為人之品行。6、
    犯罪行為人之智識程度。7、犯罪行為人與被害人之關係。8
    、犯罪行為人違反義務之程度。9、犯罪所生之危險或損害
    。10、犯罪後之態度。檢察官雖上訴主張被告肇事致生被害
    人一死一傷之慘劇，造成被害人稚女目睹母親離世，以及被
    害人家庭破碎，且迄未與被害人家屬和解，原審判處有期徒
    刑1年，實屬過輕云云，查，被害人家屬因遽失親人，所生
    悲痛，情可理解，公訴人所述上開事項業經本院審酌外，並
    審酌被告尚無前科紀錄，有本院被告前案紀錄表可稽，素行
    尚稱良好，及其智識程度、生活狀況，本件被告於案發時並
    無飲酒，其酒精測定值為零（見偵字第651號卷第26頁），
    及違反義務之犯罪情節，犯罪後有自首，雖未與被害人家屬
    達成和解，惟於本院提出匯款20萬元至乙○○帳戶之匯款單
    等情，並依道路交通管理處罰條例第86條第1項加重其刑，
    認量處被告有期徒刑1年2月為適當，附此敘明。
據上論斷，應依刑事訴訟法第369條第1項前段、第364條、第299
條第1項前段，道路交通管理處罰條例第86條第1項，刑法第276
條第2項、第284條第2項前段、第55條、第62條前段，刑法施行
法第1條之1第1項、第2項前段，判決如主文。
本案經檢察官林炳雄到庭執行職務。
中    華    民    國    98    年    10    月    8     日
                  刑事第六庭  審判長法  官  林堭儀
                                    法  官  張明松
                                    法  官  吳淑惠
以上正本證明與原本無異。
如不服本判決，應於收受送達後10日內向本院提出上訴書狀，其
未敘述上訴之理由者並得於提起上訴後10日內向本院補提理由書
（均須按他造當事人之人數附繕本）「切勿逕送上級法院」。
                                    書記官  陳雅加
中    華    民    國    98    年    10    月    13    日
附錄：本案論罪科刑法條全文
中華民國刑法第276條
（過失致死罪）
因過失致人於死者，處2年以下有期徒刑、拘役或2千元以下罰金
。
從事業務之人，因業務上之過失犯前項之罪者，處5年以下有期
徒刑或拘役，得併科3千元以下罰金。
中華民國刑法第284條
（過失傷害罪）
因過失傷害人者，處 6 月以下有期徒刑、拘役或 5 百元以下罰
金，致重傷者，處 1 年以下有期徒刑、拘役或 5 百元以下罰金
。
從事業務之人，因業務上之過失傷害人者，處 1 年以下有期徒
刑、拘役或 1 千元以下罰金，致重傷者，處 3 年以下有期徒刑
、拘役或 2 千元以下罰金。


司法院資訊處製作；財團法人民間司法改革基金會備份。
